【裁判字號】    97,重訴,379
【裁判日期】    980105
【裁判案由】    第三人異議之訴
【裁判全文】
臺灣士林地方法院民事判決             97年度重訴字第379號
原      告  甲○○
訴訟代理人  李旦律師
            江俊賢律師
複 代理 人  楊進銘律師
被      告  第一商業銀行股份有限公司
法定代理人  乙○○
訴訟代理人  丙○○
上列當事人間第三人異議之訴事件，本院於民國97年12月15日言
詞辯論終結，判決如下：
    主      文
原告之訴駁回。
訴訟費用新臺幣拾貳萬玖仟伍佰陸拾捌元由原告負擔。
    事實及理由
一、本件原告起訴主張：伊自民國90年8 月任職醒吾技術學院校
    長以來，即不定期自伊所有國泰世華商業銀行蘆洲分行第00
    0-00-0000000號之薪資帳戶（下稱「原告帳戶」）按月將新
    臺幣（下同）十數萬元至數十萬元不等之金額匯入訴外人即
    伊配偶陳潔設於中國國際商業銀行第0000-000-0000 號帳戶
    （自92年5 月更名為兆豐國際商業銀行第0000-000-0000 號
    帳戶，下稱「系爭帳戶」），囑其代為保管及管理，迄96年
    10月18日止，已匯入超過1,520 萬元。陳潔基於概括受託保
    管原告所有上開金錢之意旨，遂分別將上開款項轉存如附表
    所示之新臺幣活期或定期存款以及美金定期存款。詎被告以
    訴外人陳哲雄積欠債務未償，訴外人即陳潔之父陳有霖復為
    陳哲雄之連帶保證人，且陳潔未於陳有霖死亡後拋棄繼承為
    由，於本院96年度執字第38220 號執行事件聲請強制執行陳
    潔名下如附表所示之存款債權（下稱「系爭存款」），並經
    本院囑託臺灣臺北地方法院96年度執助字第6762號執行事件
    （下稱「系爭執行事件」）執行查封在案，業已侵害伊就系
    爭存款之所有權，爰依強制執行法第15條之規定，提起本件
    異議之訴等語。並聲明：本院96年度執字第38220 號執行事
    件囑託臺灣臺北地方法院96年度執助字第6762號執行事件就
    系爭存款債權所為之強制執行程序應予撤銷。
二、被告則以：原告係自願將金錢轉存入陳潔帳戶，自入帳時起
    ，該等金錢即屬陳潔所有，陳潔不負返還金錢之義務，應成
    立民法上之贈與，原告應就陳潔係受託保管金錢負舉證之責
    等語，資為抗辯，並聲明：原告之訴駁回。
三、兩造不爭執之事實：
  (一)原告自90年8 月任職醒吾技術學院校長以來，即不定期自原
    告帳戶按月將十數萬元至數十萬元不等之金額匯入陳潔之系
    爭帳戶，迄96年10月18日止，已匯入超過1,520 萬元。
  (二)陳潔於受領上開金錢後，即分別將上開款項轉存如附表所示
    之新臺幣活期或定期存款以及美金定期存款。
  (三)被告以陳哲雄積欠債務未償，陳有霖復為陳哲雄之連帶保證
    人，且陳潔未於陳有霖死亡後依法拋棄繼承為由，於本院96
    年度執字第38220 號執行事件聲請強制執行陳潔名下如附表
    所示之系爭存款債權，並經本院囑託臺灣臺北地方法院96年
    度執助字第6762號執行事件執行查封在案。
四、得心證之理由：
    原告主張系爭存款為伊所有，原告執行查封系爭存款債權，
    侵害伊權利等語，惟為被告所否認，並以前揭情詞置辯。是
    本件爭點即為：原告就系爭執行事件執行陳潔名下如附表所
    示之系爭存款債權，得否提起第三人異議之訴？茲敘述如下
    ：
  (一)按第三人就執行標的物有足以排除強制執行之權利者，得於
    強制執行程序終結前，向執行法院對債權人提起異議之訴，
    強制執行法第15條前段定有明文。又強制執行法第15條所謂
    就執行標的物有足以排除強制執行之權利者，係指對於執行
    標的物有所有權、典權、留置權、質權存在情形之一者而言
    ，最高法院著有44年臺上字第721 號判例可資參照。又金融
    機關與存款戶係消費寄託關係，僅須存款戶將金錢之所有權
    移轉於金融機關，並約定金融機關返還相同之金額，即告成
    立。至存款戶交付金錢之來源、是否本人親自存入或自本人
    其他帳戶轉帳存入，尚非金融機關所須或所得過問（最高法
    院93年度臺上字第1735號判決意旨參照）。
  (二)原告主張基於委託陳潔代為保管及管理之目的，自90年8 月
    起至96年10月18日止，陸續自原告帳戶匯入陳潔之系爭帳戶
    超過1,520 萬元等情，縱或屬實，惟究其操作過程之法律關
    係，一方面係原告基於與陳潔間一定之原因關係（消費寄託
    、借貸、信託或其他），由原告指示國泰世華銀行將存款給
    付予執行債務人陳潔，陳潔則同時指示中國國際商業銀行或
    更名後之兆豐國際商業銀行受領此一金錢給付，在受領給付
    之範圍內，陳潔已將消費寄託物（金錢）所有權移轉予中國
    國際商業銀行或更名後之兆豐國際商業銀行，而與中國國際
    商業銀行或更名後之兆豐國際商業銀行成立消費寄託法律關
    係，陳潔並得於約定之存款帳戶內，請求受寄人即中國國際
    商業銀行或更名後之兆豐國際商業銀行返還相同數量之金錢
    。是於陳潔存入系爭帳戶之存款數額內，得對中國國際商業
    銀行或更名後之兆豐國際商業銀行行使消費寄託物（金錢）
    返還債權者，即為消費寄託契約之當事人陳潔，與實際存款
    或轉帳者為何人無涉。原告所為轉帳或匯款之瞬間，法律概
    念上即同時完成原告對陳潔、陳潔對中國國際商業銀行或更
    名後之兆豐國際商業銀行之給付行為，原告僅得基於與陳潔
    間之原因關係對陳潔有所主張，並不得對中國國際商業銀行
    或更名後之兆豐國際商業銀行及陳潔嗣後轉存之金融機構主
    張為系爭消費寄託債權之債權人。從而，被告於系爭執行事
    件主張執行債務人陳潔如附表所示之金融機構存款債權而聲
    請強制執行，即於法相合。原告就系爭存款債權既非債權人
    ，亦非有足以排除強制執行之權利之人，則其據以提起第三
    人異議之訴，揆諸前揭規定及判例意旨，即屬無據，為無理
    由，應予駁回。
六、本件訴訟費用額確定為12萬9,568 元（即原告預繳之第一審
    裁判費12萬9,568 元），並應由原告負擔。
七、本件判決基礎已臻明確，兩造其餘之攻擊防禦方法及訴訟資
    料經本院斟酌後，核與判決不生影響，無一一論述之必要，
    併予敘明。
據上論結，原告之訴為無理由，依民事訴訟法第78條、第87條第
1 項，判決如主文。
中    華    民    國    98    年    1     月    5     日
                  民事第二庭  法  官  張國勳
以上正本證明與原本無異。
如對本判決上訴，應於判決送達後20日內向本院提出上訴狀。
中    華    民    國    98    年    1     月    5     日
                              書記官  周玉惠


司法院資訊處製作；財團法人民間司法改革基金會備份。
